【裁判字號】    95,上訴,27
【裁判日期】    950126
【裁判案由】    毒品危害防制條例
【裁判全文】
臺灣高等法院臺中分院刑事判決          95年度上訴字第27號
上  訴  人
即  被  告  甲○○
上列上訴人因違反毒品危害防制條例案件，不服臺灣臺中地方法
院94年度訴字第1981號中華民國94年9月6日第一審判決（起訴案
號：臺灣臺中地方法院檢察署94年度毒偵字第2226號、第2896號
），提起上訴，本院判決如下：
    主  文
上訴駁回。
    事  實
一、甲○○於民國84年間因搶奪案件，經臺灣臺中地方法院以84
    年度少訴92號，判處有期徒刑二年六月確定，於85年1月19
    日入監，85年10月30日假釋出監。又於86年間因搶奪案件，
    經臺灣臺中地方法院以86年度少訴字第13號判處有期徒刑三
    年確定，而上開假釋亦經撤銷，於86年4月25日入監執行上
    開有期徒刑三年及殘刑一年五月二十二日，於89年4月8日假
    釋出監。又於90年間因竊盜案件，經臺灣臺中地方法院以90
    年度易字第2517號判處有期徒刑八月確定，而上開假釋又經
    撤銷，於90年3月6日入監執行上開有期徒刑八月及殘刑十月
    十五日，並於92年4月18日執行完畢。甲○○另於89年間因
    施用毒品案件，經臺灣臺中地方法院裁定送觀察、勒戒後，
    認無繼續施用毒品之傾向，於89年11月24日執行完畢而釋放
    ，並由臺灣臺中地方法院檢察署檢察官於89年11月24日，以
    89年度毒偵字第7262號為不起訴處分確定。又於92年間因施
    用毒品案件，經臺灣臺中地方法院以92年度毒聲字第286 號
    裁定送觀察、勒戒後，認無繼續施用毒品之傾向，於92年12
    月10執行完畢而釋放，並由臺灣臺中地方法院檢察署檢察官
    於92年12月10日，以92年度毒偵字第3432號為不起訴處分確
    定。猶執迷不悟，於94年間因施用第二級毒品罪，經臺灣臺
    中地方法院於94年3月23日，以94年度中簡字第906號判處有
    期徒刑四月（於94年4月25日確定，並於94年11月8日執行完
    畢）。甲○○竟仍不知悔改，於上開觀察勒戒執行完畢而釋
    放後五年以內，基於施用第一級毒品海洛因之概括犯意，自
    94年4月1日晚上22時許起，至94年4月8日晚上22時許止，連
    續在台中市○○路綽號「阿成」之友人住處施用第一級毒品
    海洛因3次。另基於施用施用第二級毒品甲基安非他命之犯
    意，於94年4月7日上午7時許，在上開「阿成」住處，施用
    第二級毒品甲基安非他命（起訴書及原判決均誤載為安非他
    命）1次。嗣為警於94年4月9日零時20分許，在臺中市○區
    ○○里○○路○段97號，扣得供其施用而持有之第一級毒品
    海洛因1包（淨重0．12公克，空包裝重0．97公克，原判決
    所記載含袋重0．4公克，係送驗前之警秤重），並經其同意
    採集其尿液送驗，呈嗎啡及甲基安非他命陽性反應。
二、施用第一級毒品部分，案經臺中市警察局第一分局報請臺灣
    台中地方法院檢察署檢察官偵查起訴；施用第二級毒品部分
    ，案經臺灣台中地方法院檢察署檢察官主動偵查起訴。
    理  由
一、上訴人即被告甲○○（下稱被告）雖未於本院審理時到庭陳
    述，惟上開事實，業據其在原審行準備程序時及審理時坦承
    不諱，而證人廖守義於警詢時亦證稱上開查扣之海洛因1包
    係被告所擁有等語。而被告於94年4月9日為警所採集之尿液
    ，經送往私立中山醫學大學附設醫院藥物濫用檢測中心檢驗
    結果，均呈甲基安非他命及嗎啡陽性反應，有該檢測中心94
    年4月21日流水號0000000號尿液篩檢檢驗報告及臺中市警察
    局第一分局真實姓名對照表各1份附卷可稽（見毒偵字第222
    6號卷第46頁、第25頁），並有扣案之白粉1包可資佐證。而
    上開白粉經送往法務部調查局鑑定結果，確含第一級毒品海
    洛因成分，淨重0．12公克（空包裝重0．97公克），有該局
    94年7月4日調科壹字第120016061號鑑定通知書1份在卷可憑
    （見原審卷第41頁），是被告施用海洛因及甲基安非他命之
    犯行洵堪認定。
二、按海洛因及甲基安非他命分別係屬毒品危害防制條例第2條
    第2項第1款、第2款所定之第一級毒品、第二級毒品，不得
    非法持有及施用。核被告所為，係犯毒品危害防制條例第10
    條第1項之施用第一級毒品罪及第10條第2項之施用第二級毒
    品罪。被告為施用第一、二級毒品而分別持有第一、二級毒
    品之低度行為，已分別為其施用第一、二級毒品之高度行為
    所吸收，均不另論罪。查被告曾於89年間因施用毒品案件，
    經臺灣臺中地方法院裁定送觀察、勒戒後，認無繼續施用毒
    品之傾向，於89年11月24日執行完畢而釋放，並由臺灣臺中
    地方法院檢察署檢察官於89年11月24日，以89年度毒偵字第
    7262號為不起訴處分確定。又於92年間因施用毒品案件，經
    臺灣臺中地方法院以92年度毒聲字第286號裁定送觀察、勒
    戒後，認無繼續施用毒品之傾向，於92年12月10執行完畢而
    釋放，並由臺灣臺中地方法院檢察署檢察官於92年12月10
    日，以92年度毒偵字第3432號為不起訴處分確定，有臺灣台
    中地方法院檢察署刑案資料查註紀錄表，及臺灣高等法院被
    告前案紀錄表各1份附卷可稽，其於上開觀察勒戒執行完畢
    而釋放後五年內，再犯施用施用第一級毒品罪及施用第二級
    毒品罪之本案，自應依法論科。另查被告先後3次施用第一
    級毒品海洛因之行為，時間緊接，犯罪構成要件相同，顯係
    基於概括之犯意反覆為之，為連續犯，應依刑法第56條之規
    定以一罪論，並加重其刑。被告所犯施用第一級毒品罪及施
    用第二級毒品罪間，犯意各別，犯罪構成要件互殊，應予分
    論併罰。又查被告於84年間因搶奪案件，經臺灣臺中地方法
    院以84年度少訴92號，判處有期徒刑二年六月確定，於85年
    1月19日入監，85年10月30日假釋出監。又於86年間因搶奪
    案件，經臺灣臺中地方法院以86年度少訴字第13號判處有期
    徒刑三年確定，而上開假釋亦經撤銷，於86年4月25日入監
    執行上開有期徒刑三年及殘刑一年五月二十二日，於89年4
    月8日假釋出監。又於90年間因竊盜案件，經臺灣臺中地方
    法院以90年度易字第2517號判處有期徒刑八月確定，而上開
    假釋又經撤銷，於90年3月6日入監執行上開有期徒刑八月及
    殘刑十月十五日，並於92年4月18日執行完畢，有臺灣台中
    地方法院檢察署刑案資料查註紀錄表，及臺灣高等法院被告
    前案紀錄表各1份附卷可稽，其於受上開有期徒刑執行完畢
    後，五年之內再犯有期徒刑以上之罪之本案，為累犯，均應
    依刑法第47條之規定加重其刑。查起訴書及原判決認被告犯
    施用之第二級毒品罪，係施用安非他命，惟按甲基安非他命
    經口服後，約有百分之七十於24小時內自尿中排出，正常情
    況下，尿液中含甲基安非他命本體可高達服食量的百分之四
    十三以上，約有百分之五代謝為安非他命；安非他命在人體
    內經代謝作用，於正常情況下，排出尿液中約含安非他命百
    分之三十，並不會有甲基安非他命之代謝物。亦即施用安非
    他命者，其尿液代謝物應為安非他命反應，不會產生有甲基
    安非他命陽性反應；施用甲基安非他命者，其尿液代謝物會
    呈甲基安非他命及安非他命陽性反應，此有法務部法醫研究
    所93年4月28日法醫毒字第0930001318號函示在案。而被告
    經警所採集尿液送鑑驗之結果，係呈甲基安非他命及安非他
    命之陽性反應，有上開檢驗報告可稽，已詳如上述，則被告
    自係施用甲基安非他命，而非安非他命，起訴書及原判決卻
    誤認係施用安非他命，自應予以更正。另原判決認被告被查
    扣之第一級毒品海洛因1包，係含袋重0．4公克，惟此係送
    驗前之警秤重，然經送往法務部調查局鑑定結果，其淨重為
    0．12公克，空包裝重0．97公克，有該局94年7月4日調科壹
    字第120016061號鑑定通知書1份在卷可憑，已詳如上述，是
    原判決此部分之記載應補充之。原審審理結果，認被告犯上
    述之罪，依毒品危害防制條例第10條第1項、第2項、第18條
    第1項前段，刑法第11條前段（原判決漏載前段）、第56條
    、第51條第5款、第47條之規定，並審酌被告之素行、犯罪
    之動機、目的、手段、品行、施用毒品係自戕行為，應視同
    病人看待，及被告犯後坦承犯行，態度良好等一切情狀，分
    別量處被告有期徒刑九月及三月，並定其應執行刑有期徒刑
    十一月，且依法將扣案之海洛因1包（淨重0．12公克，空包
    裝重0．97公克，原判決所記載含袋重0．4公克，係送驗前
    之警秤重），宣告沒收銷燬，經核其認事用法及量刑均為妥
    適。被告上訴指摘原判決量刑過重，自不足取，為無理由，
    應予駁回。
三、被告經合法傳喚，無正當理由不到庭，爰不待其陳述，逕行
    判決。
據上論結，應依刑事訴訟法第368條、第371條，判決如主文。
本案經檢察官乙○○到庭執行職務。
中    華    民    國    95    年    1    月  26       日
            刑事第八庭  審判長法  官  羅  得  村
                              法  官  紀  文  勝
                              法  官  巫  政  松
上列正本證明與原本無異。
除施用第二級毒品不得上訴外其餘得上訴。
如不服本判決應於收受送達後十日內向本院提出上訴書狀，其未
敘述上訴之理由者並得於提起上訴後十日內向本院補提理由書（
均須按他造當事人之人數附繕本）。
                              書記官  陳  妙  瑋
中    華    民    國    95    年    1    月    27     日
附錄論罪科刑法條：
毒品危害防制條例第10條：
施用第一級毒品者，處六月以上五年以下有期徒刑。
施用第二級毒品者，處三年以下有期徒刑。
                                                      Ａ


司法院資訊處製作；財團法人民間司法改革基金會備份。
